【裁判字號】    99,上訴,1813
【裁判日期】    991116
【裁判案由】    偽造文書等
【裁判全文】
臺灣高等法院刑事判決                99年度上訴字第1813號
上  訴  人  臺灣士林地方法院檢察署檢察官
被      告  甲○○
選任辯護人  李承志律師
被      告  丁○○
選任辯護人  繆璁律師
上列上訴人因被告偽造文書等案件，不服臺灣士林地方法院98年
度訴字第192 號，中華民國99年3 月31日第一審判決（起訴案號
：臺灣士林地方法院檢察署97年度偵字第3685號），提起上訴，
本院判決如下：
    主  文
原判決撤銷。
甲○○、丁○○共同行使偽造私文書，足以生損害於他人，甲○○處有期徒刑貳年拾月，丁○○處有期徒刑貳年肆月。偽造之交
換契約書末立契約書人欄偽造之「許燦亮」署押壹枚沒收之。
    事  實
一、甲○○係皇嚴服務事業股份有限公司（下稱皇嚴公司）經理
    ，負責收購及代銷靈骨塔塔位，其經由慈恩園寶塔諴業股份
    有限公司（下稱慈恩園公司）之介紹，知悉丙○於民國88年
    至90年間，以總價新臺幣（下同）1,175 萬元，陸續向慈恩
    園公司購入位於臺北市○○街431 巷49號慈恩園紀念館之吉
    祥型骨灰塔位60個及夫妻雙座福祿型骨灰塔位45個，並委由
    慈恩園公司代售，遂至丙○位於臺北市○○區○○路2 段25
    0 巷12弄4 號3 樓住處拜訪，而得知丙○因上開塔位轉賣不
    易致資金遭套牢，急欲以1,500 萬元之價格一次全數出脫，
    認為有機可乘，即與皇嚴公司負責人乙○○（未據起訴）、
    皇嚴公司關係企業海洋聯合事業股份有限公司（下稱海洋公
    司）之副總經理鄒少康（未據起訴）及墳墓用地仲介業者丁○○，渠等均明知徐燦亮所有坐落臺北縣淡水鎮○○○段墳
    墓用地並無每坪100 萬元之價值，鄒少康亦無購買墓地之真
    意，竟共同基於行使偽造私文書及意圖為自己不法所有之犯
    意聯絡，於96年5 月間，先由甲○○前往丙○上址住處，向
    丙○佯稱：其友鄒少康欲購買一塊風水極佳坐落臺北縣淡水
    鎮○○○段面積15坪之墓地，因地主開價每坪100 萬元，總
    價1,500 萬元，但鄒少康只願出價1,350 萬元，致未能成交
    ，若丙○先以其所有前開塔位與地主交換該墓地，之後再將
    該墓地轉售鄒少康，即可得款1,350 萬元，俟甲○○承攬該
    墳墓之興建，可再退佣丙○150 萬元，補足1,500 萬元云云
    ，丙○乃信以為真，而與之相約於同年月21日（起訴書誤載
    為97年5 月21日）下午2 、3 時許，在臺北市○○區○○路
    某會計事務所與買主及地主洽談。是日丙○乃由其同居人林
    治、其子游清煌陪同，另邀其熟識之代書吳進旭同往；甲○○則與佯扮為買主之鄒少康、佯扮為地主之丁○○及皇嚴
    公司負責人乙○○前往。協商期間甲○○與鄒少康乃向丙○
    謊稱，鄒少康非常中意該墓地，已請風水師看過，遷建為家
    墓可讓鄒少康事業飛黃騰達，鄒少康願出價1,350 萬元購買
    ，甲○○並允諾日後以興築該墳墓退佣丙○150 萬元，丁○○則假扮地主之子，諉稱其代表該墓地地主前來商議以靈骨
    塔塔位交換墓地之事，致丙○深信鄒少康確有購買墓地之意
    及該墓地確有每坪100 萬元行情之事，陷於錯誤，而於同日
    與甲○○、鄒少康、丁○○、乙○○談妥議定，同意以其所
    有前揭塔位與地主徐燦亮交換該墓地，並約定鄒少康於交付
    定金後一個月內，以1,350 萬元向丙○購買該換得之墓地，
    鄒少康並於同日交付丙○定金20萬元以資取信。翌日（22日
    ）下午3 、4 時許，由甲○○、丁○○、乙○○與丙○、林
    治、吳進旭，在同址書寫交換契約書，並由丁○○偽冒地
    主徐燦亮代理人之名義，在該交換契約書末立契約書人欄偽
    造「許燦亮」之簽名一枚，持交丙○而行使，足以生損害於
    徐燦亮及丙○。丙○則於簽約同時交付上揭60個吉祥型塔位
    之使用權狀，乙○○旋囑不知情之皇嚴公司業務員陳安達前
    往慈恩園公司辦理使用權移轉登記；而乙○○、丁○○則於
    於同日（22日）以每坪9 萬5 千元之價格，向不知情之墓地
    掮客胡勝雄購得坐落臺北縣淡水鎮○○○段埔子頂小段111
    之2 地號土地其中15坪，並辦理分割及移轉登記，惟移轉登
    記後，經代書吳進旭發覺與鄒少康所稱路邊之墓地不符，乃
    重新辦理合併分割。嗣甲○○以儘早取得墓地以便出售鄒少
    康為由，催促丙○儘快辦理剩餘之45個夫妻雙座福祿型塔位
    使用權移轉，丙○遂再交付上開塔位使用權狀，乙○○乃於
    同年7 月3 日，再指示不知情之陳安達前往慈恩園公司辦理
    使用權移轉登記；甲○○則於同年月11日將上開再次辦妥之
    分割及移轉登記坐落臺北縣淡水鎮○○○段埔子頂小段111
    之7 地號土地之所有權狀，寄交吳進旭轉交丙○。嗣鄒少康
    遲遲未依約購買該墓地，經聯絡甲○○、丁○○亦均避不見
    面，且發覺該墓地之公告現值每平方公尺僅2,800 元，至此
    始知受騙。
二、案經丙○訴由臺灣士林地方法院檢察署檢察官偵查起訴。
    理  由
一、按被告以外之人於審判外之言詞或書面陳述，除法律有規定
    者外，不得作為證據，刑事訴訟法第159 條第1 項固有明文
    。然依同法第159 條之5 規定：「被告以外之人於審判外之
    陳述，雖不符前4 條之規定，而經當事人於審判程序同意作
    為證據，法院審酌該言詞陳述或書面陳述作成時之情況，認
    為適當者，亦得為證據。當事人、代理人或辯護人於法院調
    查證據時，知有第159 條第1 項不得為證據之情形，而未於
    言詞辯論終結前聲明異議者，視為有前項之同意」，其立法
    旨趣無非係慮及傳聞證據未經當事人之反對詰問予以核實，
    原則上先予排除，惟若當事人已放棄詰問或未聲明異議，基
    於證據資料愈豐富，愈有助於真實發見之理念，且強化言詞
    辯論主義，法院仍可承認該傳聞證據之證據能力。本案所引
    供述證據及非供述證據之證據能力，經檢察官、被告及其辯
    護人於本院表示無意見並同意引為本案證據（見本院卷第68
    、83頁），而迄本案言詞辯論終結前，檢察官、被告及其辯
    護人均無聲明異議，本院審酌該言詞陳述或書面陳述作成時
    之情況，該證據之取得並無不法，認為以之作為本案證據亦
    屬適當，且經本院合法調查，自有證據能力。
二、被告之辯解：
  (一)被告甲○○部分：
    上訴人即被告甲○○經合法傳喚未到庭，據其於原審到庭矢
    口否認有詐欺及偽造文書犯行，辯稱：我是皇嚴公司經理，
    負責收購及代銷靈骨塔塔位；鄒少康為皇嚴公司關係企業海
    洋公司之副總經理，我有仲介告訴人丙○以塔位與地主交換
    墓地，再由鄒少康以1,350 萬元向丙○購買該換得之墓地等
    情，我是從中賺取佣金，本件交換契約是因鄒少康嗣後違約
    才未完成，與我無關云云。選任辯護人為被告辯護略以：被
    告甲○○僅係仲介土地，其目的在賺取其中之土地傭金，故
    被告雖有建議、促成告訴人以靈骨塔位交換墓地，再由告訴
    人將墓地售與鄒少康，但嗣後係因鄒少康違約而未購買丙○
    之土地，被告甲○○並無從中賺取佣金，故縱有告訴人所陳
    稱之詐欺事實存在，與被告甲○○無關；本案包括土地買賣
    契約及交換契約等有關文件，該等契約簽名者皆屬真正，唯
    一有瑕疵之部份乃係被告丁○○於土地買賣契約書中有以許
    燦亮代理人之名義簽名於該等契約當中。但該等瑕疵最多僅
    能解釋丁○○乃係無權代理者，況原真正土地所有權人乃係
    徐燦亮，丁○○誤「徐」為「許」，乃係本身識字有限之問
    題，本與甲○○無關，而該等契約丁○○與丙○皆係以其簽
    名記載於契約中，根本無偽造之問題存在，況遍查卷證資料
    有關徐燦亮亦未對此部份提出任何告訴，則又有何成立偽造
    私文書之餘地，退萬步言，縱認被告甲○○確有應予處罰之
    處，然判決科刑時，應考量本案被告甲○○並無從中賺取土
    地傭金，根本無任何犯罪所得，依刑法第57條各款規定，仍
    應對被告甲○○酌輕判決等語。
  (二)被告丁○○部分：
    訊據上訴人即被告丁○○矢口否認詐欺、偽造文書犯行，辯
    稱：我擔任撿骨師並兼墳墓用地的仲介，本案是皇嚴公司的
    負責人乙○○跟我說有一個客戶需要15坪的墳墓用地，我即
    找到系爭的淡水鎮○○○段墳墓用地，我約乙○○一起前往
    看地，乙○○帶同丙○、林治一起過來，乙○○跟我說是
    丙○要購買的，我跟乙○○報價一坪10萬5000元，後來我是
    以9 萬8000元賣給乙○○的，乙○○說是丙○要買的，所以
    乙○○要我跟丙○簽約，因為我不知道地主是誰，我問胡勝
    雄，胡勝雄說地主是「許燦亮」，所以我就在契約書上以「
    許燦亮」代理人的名義簽名，我沒有受地主「許燦亮」的委
    託出售系爭土地，因為他是地主所以我才在契約書上寫「代
    」字代理他賣土地。當初購買系爭土地不知道要用這15坪地
    交換丙○的靈骨塔位，丙○都是跟皇嚴公司的甲○○談的。
    簽訂交換契約書時我沒有說我是地主的兒子，乙○○也沒有
    跟丙○說我是地主的兒子交換契約書上載明丙○以其所有之
    靈骨塔位交換系爭15坪的墳墓用地，我當時我沒有仔細看契
    約內容。是乙○○叫我出面簽約，20萬元訂金是何人出的，
    我不知道，簽約時，除了我、乙○○外，還有甲○○、鄒少
    康、丙○、游清煌、林毛治、吳進旭等人都在場，我沒有看
    到何人出錢，也沒有看到何人把錢交給丙○的。我不知道鄒
    少康是誰找來的，系爭墳墓用地沒有一坪100 萬元的市價等
    語。選任辯護人為被告辯護略以：被告丁○○於系爭「交換
    契約書」上簽署「許燦亮代丁○○」等文字，依一般之認知
    ，均得知悉係以代理人之身份簽署系爭「交換契約書」上，
    是以該等簽名，係以代理人名義所製作，而非以本人名義所
    製作，因此無涉刑法第210條偽造私文書罪之構成要件。同
    案被告甲○○供述：被告丁○○事先確實不知鄒少康擬出價
    1350萬元欲購買系爭15坪墓地之事實，更不知告訴人與同案
    被告甲○○有約定以其所有系爭150個納骨塔位換取1500萬
    元之事實」，甚且被告甲○○自承其明知系爭15坪墓地僅約
    200萬元之價格，其換取150個納骨塔位，係為賺取其中之價
    差以充作其佣金所得。被告丁○○既未收取系爭150個納骨
    塔位，更未從中獲有顯不相當之不法利益，更無任何證據證
    明被告事先有共同詐欺之犯意聯絡，自不得驟為不當牽連而
    為有罪之推論。證人即代書吳進旭證述：因土地所有權人可
    能不是被告丁○○的父親，而我在交換契約書上要寫土地所
    有權人的名字，我問就被告丁○○土地所有權人是誰，他說
    不知道是徐燦亮還是許燦亮，我才會寫許燦亮等語，依一般
    經驗法則判斷，那有兒子不知父親姓氏為何之理，又證人游
    清煌證稱：簽訂金收據時，丁○○在現場並無說土地是他父
    親的，是另外的人說的，由此足證被告丁○○當時並未自稱
    係地主的兒子甚明等語。
三、經查：
  (一)告訴人丙○以合計1,175 萬元先後向慈恩園公司買入慈恩園
    公司位於臺北市○○街431 巷49號慈恩園紀念館之吉祥型骨
    灰塔位60個及福祿型骨灰塔位45個（因夫妻雙座故實際為90
    個），總共150 個塔位之事實，業據證人即告訴人丙○、告
    訴人之同居人林治、告訴人之子游清煌分別證述在卷（見
    原審卷第67頁、第96頁、第106 頁），並有受讓塔位永久使
    用權狀契約書在卷可稽（見97年度他字第185 號偵查卷第6
    頁至第20頁），堪認屬實。
  (二)被告甲○○於96年5 月間經由慈恩園公司之介紹，知悉告訴
    人丙○持有前開150 個塔位而至告訴人住處拜訪，洽談代銷
    塔位事宜，得知丙○有資金壓力急欲以1,500 萬元之價格一
    次全數出售後，乃向丙○稱因鄒少康非常中意坐落臺北縣淡
    水鎮○○○段一塊每坪價值100 萬元共15坪之墓地，鄒少康
    與地主因價格談不攏致未能成交，建議丙○以上開塔位與地
    主交換該墓地，鄒少康已承諾於一個月內以1,350 萬元向丙○購買該墓地，被告甲○○並允諾日後以承攬興築該墳墓所
    得再退佣150 萬元予丙○，並於同年月21日與鄒少康及自稱
    地主之子之被告丁○○及皇嚴公司代表人乙○○，前往臺北
    市○○區○○路某會計事務所與丙○洽談，丙○於同日收取
    鄒少康交付之定金20萬元後簽立定金收據；又於同年月22日
    與自稱地主徐燦亮代理人之被告丁○○簽立交換契約書等情
    ，有下列事證可證：
    1.證人丙○於原審證述：甲○○於96年5 月間來找我，給我
      皇嚴公司經理的名片，說要幫我仲介代銷我所購買慈恩園
      公司150 個塔位，不久甲○○向我表示有墓地買主鄒少康
      擬承買坐落臺北縣淡水鎮○○○段15坪墓地，一坪價值10
      0 萬元，但因價金無法與地主達成協議致未成交，建議我
      以150 個塔位換取鄒少康所欲購買之墓地，鄒少康承諾於
      一個月內以1,350 萬元向我買受該換得之墓地，甲○○並
      答應補我150 萬元，我因投資靈骨塔塔位多年未能出售，
      而有資金之壓力，且甲○○與我皆為臺北市內湖人，我才
      不疑有他，接受甲○○之提議，與之相約於同年月21日下
      午2 、3 時許，在臺北市○○區○○路某會計事務所與鄒
      少康及地主代表丁○○等人面談，當天我由同居人林治
      及兒子游清煌陪同，另邀代書吳進旭前往，當時甲○○說
      鄒少康很喜歡那塊墓地，有看過風水，該墓地是風水寶地
      ，一坪有100 萬元之價值，並向我介紹丁○○是地主，丁○○則自稱是地主的兒子，土地是他父親委託處理，鄒少
      康還當場拿出定金20萬元，甲○○便要我先與鄒少康簽約
      ，並收取20萬元定金，於次日下午3 、4 時許，再與甲○○約在上址與丁○○簽訂交換契約書，上開定金收據及交
      換契約書文字均為代書吳進旭依據我與甲○○、丁○○及
      鄒少康協議之內容所擬具等語（見原審卷第68頁至第73頁
      ）。
    2.證人即代書吳進旭於原審證述：我擔任地政士有24年之久
      ，丙○是我的客戶，於96年5 月21日丙○臨時找我去臺北
      市○○區○○路一家會計事務所，我去之前不知道要處理
      何事，到現場才瞭解丁○○有墓地要賣，鄒少康要買墓地
      作為家墓，甲○○是中間人，鄒少康看中的墓地是丁○○
      的土地，不確定是鄒少康還是甲○○說鄒少康說很喜歡那
      塊土地，而且已經去看好了，但丁○○要賣的價格比鄒少
      康出價1,350 萬元要高，甲○○因知悉丙○有150 個塔位
      要出售，所以建議丙○以塔位交換墓地，再由鄒少康向丙○購買該墓地，所以價格才會定在1,350 萬元；因講好鄒
      少康願意以1350萬元購買土地，所以才會簽定金收據；因
      丙○想要一次將塔位賣掉，所以同意以此方式處理；當天
      在場的人有我、丙○、游清煌、林治、甲○○、鄒少康
      ，丁○○有無在場不能確定；現場沒有討價還價，這個價
      格應該是他們已經談好，後來鄒少康拿出定金20萬元，會
      簽定金收據是怕收錢沒有憑據給對方，我就當場擬具定金
      收據，當時沒有土地謄本等資料，定金收據上之地號是甲○○所提供，甲○○說地號是這個地號，因土地還要經過
      分割，所以我們約定之後再簽訂正式契約。隔天即同年月
      22日，甲○○、丁○○與乙○○就來找丙○討論交換土地
      之事，寫交換契約書時，也沒有提供土地謄本，當時我問
      丁○○該墓地之地號及地主，丁○○說是他父親的土地，
      土地都是他父親在處理，因土地所有權人可能不是丁○○
      的父親，而我在交換契約書上要寫土地所有權人的名字，
      我就問丁○○土地所有權人是誰，他說不知道是徐燦亮還
      是許燦亮，我才會寫「許燦亮」，交換契約書立契約書人
      欄「許燦亮代丁○○」是丁○○當場簽的，當時我沒有發
      現丁○○提供之地號與前一日甲○○提供書寫於定金收據
      上之地號不同等語（見原審卷第122 頁至第127 頁）。
    3.證人林治於原審證述：當初是甲○○來找丙○，說要幫
      丙○賣靈骨塔塔位，講了2 、3 次，就向丙○表示一時之
      間要賣這麼多塔位不好賣，剛好丁○○那邊有墓地要賣，
      一坪100 萬元，鄒少康要買15坪，但價格談不攏，甲○○
      建議丙○以150 個塔位與對方交換土地，並保證鄒少康會
      於一個月內以1,350 萬元向丙○購買該交換之墓地，我是
      在96年5 月21日在臺北市○○區○○路某會計事務所才第
      一次見到鄒少康，當時在場的人還有丙○、游清煌、甲○○、丁○○及乙○○；甲○○說鄒少康去看過那塊墓地，
      很喜歡那塊墓地，但地主開價一坪100 萬元；丁○○說他
      是地主的兒子，他父親委託他出售該墓地，但沒有提到他
      父親的姓名；談的時候鄒少康部分是甲○○跟他談，談好
      之後甲○○才跟我們談，鄒少康並從手提包中取出現金20
      萬元，代書吳進旭就當場書寫定金收據，隔日則由我及吳
      進旭陪同丙○與乙○○、甲○○、丁○○在上址會計事務
      所，簽訂交換契約書等語（見原審卷第97頁至第102 頁、
      第104 頁至第105 頁）。
    4.證人游清煌於原審證述：甲○○到我父親住處找過我父親
      好幾次，談到要幫我父親賣靈骨塔塔位，但又沒有帶客戶
      跟我父親接觸買塔位，後來甲○○向我父親提議以靈骨塔
      塔位交換墓地之事，於96年5 月21日，我與林治陪同我
      父親至臺北市○○區○○路某會計事務所，鄒少康、甲○○、丁○○都在場，鄒少康說他喜歡一塊墓地，葬在那邊
      做生意可以飛黃騰達，並表示急需那塊墓地，但因該墓地
      尚未分割，只能拿土地的地目給我們看，甲○○說鄒少康
      陳述該墓地地主要賣1,500 萬元，但鄒少康不想以1,500
      萬元購買，我父親原本開價150 個塔位1,500 萬元，甲○○就建議我父親拿150 個塔位抵1,500 萬元向地主換取該
      墓地，鄒少康再以1,350 萬元向我父親購買該換得之墓地
      ，甲○○之後會以興築墳墓所得退佣給我父親，我父親才
      同意，我忘記丁○○當時說是代表誰，我記得當天有另一
      個年輕人說他代表地主即他父親前來等語（見原審法院卷
      第106 頁至第108 頁）。
    5.此外，並有定金收據、交換契約書、被告甲○○之名片在
      卷可稽（見同上他字偵查卷第21頁、第24頁至第27頁、第
      33頁）。
  (三)坐落臺北縣淡水鎮○○○段土地地主徐燦亮，並未授權被告
    丁○○簽訂前揭交換契約書，該地段墓地亦無每坪100 萬元
    之價值，被告丁○○更係簽訂上開交換契約同日，始以每坪
    105,000 元之價格，向墓地掮客胡勝雄購地等事實，有下列
    證據可證：
    1.證人徐燦亮於原審證述：我於七十幾年整筆買入坐落臺北
      縣淡水鎮○○○段埔子頂小段111 之2 地號墳墓用地，於
      96年4 月15日書立授權書，授權謝榮壽於一年內全權買賣
      處理該地號共76坪土地，並與謝榮壽約定一坪我要實拿6
      萬元，其他我不過問，後來76坪扣掉馬路10坪不能賣，售
      出66坪總共300 多萬元，謝榮壽分兩次開給我3 張支票，
      這些支票都有兌現，我是直到該土地辦理移轉登記時，才
      知道該土地分割成好幾筆，第一次看到的買方姓名是丙○
      ，第二次是很多人，我不認識丁○○，更不可能將土地委
      託丁○○處理等語（見原審卷第216 頁反面至第218 頁）
      ；於偵查中證述：丙○買的15坪墓地價值每坪行情約15至
      20萬元，公告地價為每平方公尺2,800 元，不可能有1,50
      0 萬元之價值等語（見同上偵字偵查卷第204 頁）明確。
    2.證人謝榮壽於原審證述：徐燦亮於96年4 月15日簽立授權
      書，授權我於一年內出售坐落臺北縣淡水鎮○○○段埔子
      頂小段111 之2 地號土地，徐燦亮只說一坪他要實拿6 萬
      元，沒有具體說一坪要賣多少錢，當時徐燦亮有委託我處
      理其他土地，但於同年5 月22日前一週，從事墓地買賣的
      胡勝雄找我的時候，只剩111 之2 地號土地尚未賣出，我
      便以一坪8 萬2000元，總價631 萬元之價格賣給胡勝雄，
      並於同年5 月22日簽立土地買賣契約，同日胡勝雄即已支
      付15坪之價金，其餘價款由胡勝雄分期給付，胡勝雄的代
      書寫好這15坪分割及移轉所有權登記之對象後，我請徐燦
      亮拿所有權狀及用印等語（見原審卷第219 頁反面至第22
      2 頁、第226 頁反面）。
    3.證人胡勝雄於原審證述：當時丁○○與我接洽，說是乙○○公司的人要買15坪墓地，謝榮壽幫徐燦亮處理的土地中
      ，坐落臺北縣淡水鎮○○○段南勢埔小段276 地號土地已
      經全部賣給宜城公司，其他土地都規劃為福山墓園，剩下
      坐落臺北縣淡水鎮○○○段埔子頂小段111 之2 地號土地
      尚未處理，我有帶丁○○去看過土地，丁○○說他先簽15
      坪，並口頭答應其他部分要幫我賣，我與丁○○定案後，
      才向謝榮壽買前開111 之2 地號整筆土地等語（見原審卷
      第223 頁至第226 頁）。至於證人胡勝雄究係以每坪多少
      錢賣給被告丁○○？證人胡勝雄於偵查時證稱：我一坪賣
      給丁○○9 萬5000元，包含稅金及代書費用，我實拿9 萬
      2000元，我向謝榮壽每坪買8 萬2000元等語（見偵查卷第
      219 頁），而證人謝榮壽亦證述其係以每坪8 萬2000元賣
      給胡勝雄，合約內有寫等語（見偵查卷第219 頁），並有
      載明每坪新台幣8 萬2000元出售之土地買賣契約書一份在
      卷可稽（見偵查卷第223 頁），堪認證人胡勝雄係以每坪
      9 萬5000元賣給被告丁○○屬實。至證人胡勝雄於原審另
      證述：其係以每坪10萬5000元賣給被告丁○○云云，應係
      時間久遠記憶錯誤所致。
    4.並有證人徐燦亮出具之授權書、證人謝榮壽以證人徐燦亮
      代理人身分與證人胡勝雄簽定之土地買賣契約書、支票影
      本、臺北縣淡水鎮○○○段南勢埔小段276 地號、同上小
      段第276 之20地號土地登記第二類謄本及地籍圖謄本、同
      上段埔子頂小段111 之2 地號土地登記第二類謄本、土地
      所有權狀、臺北縣淡水地政事務所97年5 月2 日北縣淡地
      資字第0970005278號函檢附之同上小段第276 之20地號土
      地分割及移轉登記文件、同上段埔子頂小段111 之2 地號
      土地分割登記申請文件、同上段埔子頂小段111 之7 地號
      移轉登記申請文件附卷足憑（見原審法院卷第246 頁至第
      248 頁、第244 頁至第245 頁、第249 頁、同上他字偵查
      卷第64頁、第22頁、第28頁至第29頁、第23頁、第30頁至
      第31頁、第32頁、同上偵字偵查卷第169 頁至第199 頁）
      。
  (四)被告丁○○堅持由其辦理土地分割及所有權移轉登記，然其
    與被告甲○○對於該墓地之具體坐落位置顯無共識，致辦理
    土地分割二次，被告甲○○又推託不讓告訴人丙○與鄒少康
    直接確認，有下列證人證言足憑：
    1.告訴人丙○簽立交換契約書當時，原堅持由代書吳進旭辦
      理土地分割及所有權移轉登記，但被告丁○○表示土地之
      事均由其父處理，告訴人丙○始同意交由被告丁○○送件
      ，簽訂定金收據及交換契約書後，被告甲○○應告訴人之
      要求，始偕同告訴人丙○、林治、代書吳進旭至坐落臺
      北縣淡水鎮○○○段現場看地，被告丁○○亦在該處等候
      ，被告甲○○向代書吳進旭表示鄒少康欲購買之墓地位於
      路邊，於96年6 月初，代書吳進旭根據被告甲○○所傳真
      第一次辦理分割後之登記簿謄本及地籍圖，發現該墓地位
      置並非位於路邊，而向被告甲○○反應，又於同年月25日
      辦理第二次土地分割，代書吳進旭為求慎重，請被告甲○○聯絡鄒少康至現場確認，並相約於次日上午與地主、建
      築師同至現場，然被告甲○○卻失約，推說前一日已先與
      證人鄒少康至現場看過，嗣於96年7 月11日後，被告甲○○始將第二次分割並辦理所有權移轉登記即臺北縣淡水鎮
      ○○○段埔子頂小段111 之7 地號土地之所有權狀寄交代
      書吳進旭轉交告訴人丙○等情，分據證人吳進旭、丙○證
      述在卷（見原審卷第127 頁至第129 頁、第77頁、第79頁
      至第80頁）。
    2.證人胡勝雄於原審證稱：我將坐落臺北縣淡水鎮○○○段
      埔子頂小段111 之2 地號土地辦理分割後，有告知被告丁○○要給他何處的地，並依照被告丁○○給我的資料辦理
      所有權移轉登記，後來對方代書說不要那一塊土地，要別
      的位置，被告丁○○又通知我是在另外的位置，所以我才
      重新辦理分割及所有權移轉登記等語在卷（見原審卷第22
      4 頁反面）。
  (五)告訴人丙○所交付之150 個塔位使用權狀實係由乙○○取走
    並出售，告訴人丙○實際取得之墓地，為乙○○以每坪11萬
    5 千元之價格囑被告丁○○購得，並非與地主徐燦亮交換而
    來之事實，有下列證據足稽：
    1.告訴人丙○於簽立交換契約書當日，即依約交付60個吉祥
      型骨灰塔位使用權狀，乙○○於是日即囑皇嚴公司業務員
      陳安達前往慈恩園公司辦理移轉登記，並登記為陳安達名
      義，以方便公司業務上作業，嗣被告甲○○以告訴人丙○
      移轉剩餘塔位，早日辦理該墓地所有權移轉登記，告訴人
      丙○即可直接出售該墓地為由，催促告訴人丙○儘早交付
      使用權狀及辦理移轉登記，告訴人乃於同年7 月3 日又交
      付45個夫妻雙座福祿型骨灰使用權狀，再由陳安達依乙○○之指示前往慈恩園公司辦理移轉登記，並亦登記於陳安
      達名下，陳安達辦妥移轉登記後，即將文件交給皇嚴公司
      ，並出具空白讓渡書，由乙○○負責銷售前開塔位等情，
      已據證人丙○、陳安達分別證述在卷（見原審卷第212 頁
      反面至第215 頁）。
    2.被告甲○○係將告訴人丙○前開150 個塔位交給皇嚴公司
      ，由皇嚴公司出售，業據被告甲○○自承在卷（見原審卷
      第21 1頁）；另簽土地交換契約時，乙○○即提及15坪墓
      地要與塔位交換買賣，告訴人丙○要出塔位，土地係由乙○○買完再與告訴人丙○交換等情，亦據被告丁○○供承
      明確（見原審卷第233 頁）。
  (六)證人鄒少康雖於原審證稱：我父親葬在大陸十多年，我當時
    想買白墓地遷葬，就我所知好一點的墓地都不便宜，因為我
    工作較忙，所以全權委託被告甲○○處理，被告甲○○說有
    請風水師看過，地主開價1000多萬元左右，並介紹地主即告
    訴人丙○給我認識，我有要向丙○買墓地，但在大陸的大媽
    及兩個姊姊不同意我遷葬，後來才決定不買地，簽定金收據
    時我在場，但我不知道丙○有塔位，亦不知以塔位交換墓地
    之事云云（見原審卷第115 頁至第120 頁）。然查，簽定金
    收據時當場有提到以塔位交換墓地之事，證人鄒少康當時亦
    在場等情，已據證人吳進旭結證在卷（見原審卷第129 頁）
    ，證人鄒少康證稱不知有以塔位換墓地之事，顯為避重就輕
    之詞，不足採信。再證人鄒少康為皇嚴公司關係企業海洋公
    司之副總經理，自承與乙○○係朋友及主僱關係，並經由乙○○之介紹認識被告甲○○，果若證人鄒少康確欲購買墓地
    作為家墓使用，其大可直接委託與其熟稔，又係從事殯葬業
    之乙○○為之，豈有委託既不熟識又素無往來之被告甲○○
    全權處理之理？又證人鄒少康既稱所欲購買之墓地價值1000
    多萬元，又係為供遷葬家墓使用，然卻證稱其未至該墓地看
    過（見原審卷第115 頁），顯然對於該墓地之實際地理位置
    及風水漠不關心，然其竟於96年5 月21日給付20萬元定金予
    告訴人丙○，顯悖於常情。再證人鄒少康對於96年5 月21日
    簽立定金收據時所支付定金之數額、來源及約定購買之總價
    俱不能清楚陳述（見原審卷第116 頁至第119 頁），倘證人
    鄒少康確有應買系爭墓地之意，且經多次與地主折衝交涉，
    對於購買墓地之價格印象當極深刻，衡情斷不記憶之理，益
    徵證人鄒少康並無以1,350 萬元購買系爭15坪墓地之真意，
    其係假扮買主，與被告甲○○、丁○○、共犯乙○○共同以
    偽造之交換契約詐騙告訴人丙○之上開塔位，乃甚明確，證
    人鄒少康上開證述其有購買系爭墓地之證詞云云，不足採信
    。
  (七)綜上事證，被告甲○○自始即知乙○○係以200 多萬元購買
    系爭15坪墓地（見原審卷第210 頁）；而被告丁○○亦自承
    ：乙○○稱有客戶要墓地找其買墓地，經其向胡勝雄購買時
    ，胡勝雄報價路邊的每坪10萬5000元（應為9 萬5000元），
    其乃跟乙○○報價每坪11萬5000元（本院審理時另辯稱以9
    萬8000元售予乙○○），皇嚴公司有開一張支票，其有交支
    票給胡勝雄等語（見原審卷第43、232 頁）。則被告甲○○
    、丁○○既均知系爭墓地並無每坪100 萬元的行情，而證人
    徐燦亮、謝榮壽、胡勝雄亦證稱系爭墓地沒有每坪100 萬元
    的市價，惟依證人丙○、林治、吳進旭、游清煌等人前揭
    證詞，被告甲○○竟向告訴人丙○佯稱該墓地為風水寶地，
    每坪有100 萬元的行情，被告甲○○並介紹被告丁○○為地
    主，鄒少康為買主，並以被告丁○○要賣的價格比鄒少康出
    價的1350萬元為高，建議丙○以塔位交換墓地後，由鄒少康
    向丙○購買，再由被告甲○○給付150 萬元補足1500萬元之
    方式交換，而被告丁○○於簽約當場並自稱為地主的兒子並
    在交換契約書上簽署「許燦亮代丁○○」，證人鄒少康於簽
    約當場亦到場現身，並表示其有意購買該墓地之意，並交付
    定金20萬元等情，足徵被告甲○○、丁○○及鄒少康為詐取
    告訴人丙○之靈骨塔塔位，共謀虛擬設計鄒少康欲以1350萬
    元購買墓地，由被告甲○○扮演仲介角色，被告丁○○扮演
    地主角色，鄒少康扮演買家，共謀以塔位易墓地之事，使告
    訴人丙○深信確有購買墓地之人、系爭墓地確為風水寶地每
    坪有100 萬元行情，及鄒少康一個月內將以1350萬元向其購
    買系爭墓地等情，陷於錯誤而同意交換，迨告訴人丙○同意
    交換後，並先交付其中60個塔位使用權，被告丁○○即向胡
    勝雄購入系爭15坪墓地並為所有權移轉登記，其後丙○再交
    付45個（夫妻雙座，共90塔位），並由乙○○指示移轉登記
    予不知情之皇嚴公司職員陳安達後，鄒少康即以不購買墓地
    為由，使告訴人丙○求償無門，渠等三人間具意圖不法所有
    及偽造文書之犯意聯絡及行為分擔，至為明確。再本案係由
    甲○○代表皇嚴公司購買系爭墓地以便交換告訴人丙○所持
    有之靈骨塔塔位，系爭15坪墓地係乙○○開立支票交付被告
    丁○○購買等情，亦據證人乙○○於本院審理時證述：「甲○○跟我提起他想要15坪的土地來跟丙○的150 個塔位交換
    ，要我出資購買15坪的土地，我就指示他去處理」等語在卷
    （見本院卷第99頁反面），又查皇嚴公司係從事殯葬業務，
    有從事塔位銷售，其本身並有經營葬儀社等情，亦據證人陳
    安達證述在卷（見原審卷第215 頁反面）。則以皇嚴公司既
    係從事塔位銷售及殯葬事業，乙○○復為皇嚴公司負責人，
    復指示被告甲○○購買墓地交換塔位，則其對於淡水鎮○○○段墓地及慈恩園靈骨塔位之市場行情，自難諉為不知，雖
    其證稱「兩者價值沒有相差很懸殊」云云，然此與被告甲○○、丁○○均自承系爭墓地及靈骨塔塔位有相當價差者顯不
    相符，證人乙○○此部分證述，顯為避重就輕之詞，不足採
    信。則乙○○既熟知系爭墓地與塔位之市場行情，於事前並
    指示以墓地易塔位之事，且使被告丁○○購買墓地（見原審
    卷第233 頁），事後所取得之靈骨塔位並指示陳安達暫予登
    記至陳安達名下，其後再由皇嚴公司販賣一空，亦據證人陳
    安達證述：「是乙○○叫我去辦丙○的案件，乙○○叫我把
    丙○名下的塔位過戶到我名下，方便業務上的作業」（原審
    卷第213 頁反面）及乙○○證述「已經陸續轉手了」等語（
    見本院卷第78頁反面），顯見乙○○亦與被告甲○○、丁○○及共犯鄒少康間，就本案詐欺取財及偽造文書犯行，亦具
    犯意聯絡與行為分擔，亦可確定。
  (八)被告甲○○、丁○○雖以前詞置辯。惟查：被告甲○○、丁○○與共犯鄒少康、乙○○間就本案詐欺取財及偽造文書犯
    行有犯意聯絡與行為分擔，已如前述。又被告丁○○於96年
    5 月21日簽訂定金契約時確自稱為地主的兒子乙節，已據證
    人丙○、林治、吳進旭等人證述在卷，雖證人游進煌證稱
    丁○○於當日並未自稱為地主之子，係另有一人云云。然查
    96年5 月21日當日到場之人為丙○、林治、游進煌、吳進
    旭、甲○○、丁○○、乙○○、鄒少康等情，已據證人丙○
    、林治、吳進旭等人分別證述在卷，雖證人游進煌證述係
    另一在場人自稱為地主之子云云，然除上開在場之人丙○、
    林治、游進煌、吳進旭、甲○○、丁○○、鄒少康外，唯
    一另一在場人為乙○○，而證人乙○○已證述其並無自稱為
    地主之子（見本院卷第78頁反面），且參以被告丁○○於翌
    日（22日）所簽立之交換契約書上，確係以地主「許燦亮」
    代理人名義簽名，與證人丙○等人所證被告丁○○自稱為地
    主之子情節相符，足徵證人丙○、林治、吳進旭上開證述
    應可採信，證人游清煌上開證詞不足為被告丁○○有利之證
    據。又被告丁○○雖另以其如有自稱為地主之子，何以會不
    知地主之真實姓名而有誤「徐燦亮」為「許燦亮」之情云云
    。然依我國土地登記實務，借名登記之情並不少見，且一般
    人如買入不動產後即欲即時賣出，為減免相關之契稅負擔，
    於買入時不即時辦理所有權移轉登記者，亦所在多有，因之
    土地登記名義人非真正所有權人，即有可能，此即證人吳進
    旭證述：寫交換契約書時，也沒有提供土地謄本，當時我問
    丁○○該墓地之地號及地主，丁○○說是他父親的土地，土
    地都是他父親在處理，因土地所有權人可能不是丁○○的父
    親，而我在交換契約書上要寫土地所有權人的名字，我就問
    丁○○土地所有權人是誰，他說不知道是徐燦亮還是許燦亮
    ，我才會寫「許燦亮」等語，即無何可異之處。被告丁○○
    辯稱其並無自稱地主之子，及證人甲○○證稱被告丁○○沒
    有自稱為地主，丁○○不知有以塔位交換墓地云云（見原審
    卷第210 頁），均不足採信。再按刑法上偽造文書罪章為侵
    害社會法益之罪，其所保護之被害客體為社會公共信用之法
    益而非個人之財產法益（最高法院82年度台上字第4655號判
    決意旨參照）；又刑法處罰偽造文書罪，旨在保護文書之實
    質的真正，雖尚以足生損害於公眾或他人為要件之一，亦衹
    以有損害之虞為已足，有無實受損害，則在所不問（最高法
    院92年度台上字第4236號判決意旨參照）。被告丁○○於96
    年5 月21日在臺北市○○區○○路某會計事務所自稱為地主
    之子，並未獲徐燦亮（或許燦亮）授權，即以「許燦亮代丁○○」名義簽署於交換契約上，已如前述。雖被告丁○○係
    以代理人名義簽署，然如前述，刑法處罰偽造文書罪，旨在
    保護文書之實質的真正，被告丁○○未獲徐燦亮（或許燦亮
    ）之授權，而以代理人名義於交換契約書上簽署，依民法第
    103 條第1 項規定，其互易契約之效力直接歸於徐燦亮，而
    使徐燦亮有遭依契約遭請求之危險，自足生損害於徐燦亮（
    或許燦亮），被告丁○○辯稱其充其量僅負民事無權代理責
    任云云，尚非可採。又被告丁○○另以告訴人丙○嗣後確有
    依交換契約而受有移轉系爭15坪墓地所有權之利益，依契約
    其並無受損害云云。然查，告訴人丙○簽立該交換契約書，
    乃係因被告甲○○、丁○○及共犯鄒少康、乙○○共同施用
    詐術所致，其取得系爭15坪墓地僅係其欲出售予鄒少康之方
    式，其最終之目的乃係欲取得出售150 個塔位之價金1500萬
    元，因之不能以告訴人丙○受有系爭15坪墓地所有權之移轉
    ，即認其並無受損害，被告丁○○上開辯解，亦無可採。
四、核被告甲○○、丁○○所為，均係犯刑法第216 條、第210
    條之行使偽造私文書罪、同法第339 條第1 項之詐欺取財罪
    。被告甲○○、丁○○與共犯鄒少康、乙○○間就上開犯行
    有犯意聯絡與行為分擔，均為共同正犯。其偽造「許燦亮」
    之簽名為偽造交換契約私文書之部分行為，偽造後持以行使
    ，其偽造私文書之低度行為，為行使偽造私文書之高度行為
    所吸收，均不另論罪。被告甲○○、丁○○以一行使偽造私
    文書行為，而犯行使偽造私文書及詐欺取財犯行，為想像競
    合犯，應依刑法第55條從一重之行使偽造私文書處斷，公訴
    意旨認應分論併罰，尚有未洽。
五、原審認被告甲○○、丁○○犯行事證明確，而予論罪科刑，
    固非無見。惟按：(一)刑法上間接正犯乃以自己犯罪之意思，
    利用無責任能力、無犯罪意思或他人欠缺違法性之行為者，
    實現犯罪事實之謂，故必須被利用人之行為成立犯罪時，該
    利用者始能依間接正犯論處（最高法院86年度台非字第265
    號判決意旨參照）。查96年5 月22日交換契約書，係代書吳
    進旭依在場之告訴人丙○，被告甲○○、丁○○之意思而代
    為草擬，雖交換契約書開端之立契約書人欄「許燦亮（以下
    簡稱乙方）」係由代書吳進旭所寫，已據證人吳進旭證述在
    卷，然該立契約書人欄之「許燦亮」姓名，僅在表示契約當
    事人為何人，並非署押，吳進旭簽署該「許燦亮」並無偽造
    署押而構成偽造私文書罪可言；又交換契約書末之立契約書
    人乙方：「許燦亮代丁○○」，係被告丁○○所為，則該「
    許燦亮」署押既係被告丁○○所偽造，被告丁○○即無利用
    無責任能力、無犯罪意思或他人欠缺違法性之行為者，實現
    犯罪事實之可言，原判決認被告甲○○、丁○○係偽造私文
    書罪之間接正犯，其見解尚有未洽。(二)刑事審判之量刑，旨
    在實現刑罰權之分配的正義，故科刑判決之量刑，應符合罪
    刑相當原則，使罰當其罪，以契合人民之法律感情，此所以
    刑法第57條明定科刑時應審酌一切情狀，尤應注意該條所列
    各款情形，以為科刑輕重之標準。而刑法上之共同正犯，應
    就全部犯罪結果負其責任，乃基於共同犯罪行為，應由正犯
    各負其全部責任之理論，至於為刑之量定時，則仍應審酌刑
    法第57條所列各款情狀，分別情節，為各被告量刑輕重之標
    準。共同正犯間並非必須科以同一之刑，且於個案裁量權之
    行使時，仍應受比例原則、平等原則之拘束，俾符合罪刑相
    當，使罰當其罪，輕重得宜。如共同正犯間情節輕重明顯不
    同，卻以渠等係共同正犯關係，科以同一之刑，即於平等原
    則有悖，當非持法之平（最高法院99年度台上字第3162號判
    決意旨參照）。查被告甲○○、丁○○雖與共犯鄒少康、乙○○共犯本案詐欺取財、行使偽造私文書犯行，各共同被告
    雖分擔不同之角色而致成犯罪結果之發生，渠等雖均應就最
    終之結果負其責任，惟以被告甲○○原係皇嚴公司經理，其
    首倡謀議詐取告訴人丙○之靈骨塔塔位，經皇嚴公司代表人
    乙○○附和，而由皇嚴公司關係企業海洋公司副總經理之鄒
    少康佯扮買主，再由乙○○指示從事撿骨殯葬業務之被告丁○○佯扮地主，共同出面與告訴人丙○協商以墓地交換塔位
    之事，使告訴人丙○陷於錯誤而同意交換，再由丁○○與墓
    地地主胡勝雄洽購墓地而為所有權移轉，渠等在整個犯罪行
    為中所顯現之惡性與所分擔之角色並不相同，於量刑時自應
    詳予參酌審認。再被告甲○○、丁○○共同詐取告訴人丙○
    價值約1000餘萬元之靈骨塔塔位，將告訴人多年積蓄詐騙一
    空，而被告二人於偵、審中均矢口否認犯行，更期藉由證人
    鄒少康、乙○○之證詞而脫免罪責，犯罪後亦迄未賠償告訴
    人丙○，顯見被告二人犯後態度不佳，其不法內涵實屬重大
    ，原審僅量處被告二人各有期徒刑1 年10月，不符合罪刑相
    當原則，實有鼓勵犯罪之風險。檢察官上訴指摘原判決此部
    分不當，為有理由，應由本院撤銷原判決，並自為判決。爰
    審酌被告甲○○、丁○○不思以正途取財，竟利用告訴人丙○急欲出脫靈骨塔塔位之機會，夥同共犯鄒少康、乙○○佯
    以塔位交換墓地，並由被告丁○○冒稱地主徐燦亮之代理人
    ，共同向告訴人丙○詐取價值高達一千餘萬元之150 個塔位
    ，使告訴人丙○損害甚鉅，及渠等品行、智識程度、生活狀
    況、就本案犯行參與之程度、擔任之角色，迄未與告訴人和
    解等一切情狀，分別量處如主文第二項所示之刑。
六、檢察官上訴意旨雖另請求對被告甲○○、丁○○宣告強制工
    作，惟並未敘明聲請之理由，已有未合，且按刑法第90條第
    1 項所規定之「強制工作」，係以強制之方式，使人從事勞
    動工作。是其雖名之為保安處分，然就剝奪人身自由之意義
    而言，實幾與刑罰無異，是就行為人「犯罪習慣」之認定，
    自當審慎非可徒憑主觀臆測為斷；且刑法上之習慣犯，必須
    有具體之事實，足資證明行為人有犯罪之惡習及慣行，始有
    習慣犯規定之適用，並非一有累犯或為數次犯罪之情形，即
    可認為有犯罪之習慣，而所謂犯罪習慣乃指對於犯罪已成為
    日常之惰性行為而言；又保安處分係針對受處分人將來之危
    險性所為之處置，以達教化、治療之目的，為刑罰之補充制
    度，保安處分中之強制工作，旨在對嚴重職業性犯罪及欠缺
    正確工作觀念或無正常工作因而犯罪者，強制其從事勞動，
    學習一技之長及正確之謀生觀念，使其日後重返社會，能適
    應社會生活而設，若行為人已有一技之長，亦非懶惰成性，
    施以刑罰已足達成矯治之效果，即無再予執行保安處分之必
    要。被告甲○○前雖有公共危險、業務侵占犯罪紀錄，被告
    丁○○前有違反動產擔保交易法犯罪紀錄，有本院被告前案
    紀錄表各一份附卷可憑，然並無具體之事實足資證明被告甲○○、丁○○有犯罪之惡習及慣行，因之被告甲○○、丁○○雖再犯本案犯行，尚難認渠等客觀上有何犯罪之習慣，故
    本院認對被告甲○○、丁○○量處如主文所示之刑罰，已足
    達成對被告行為之處罰及犯罪之預防及矯治之效果，並無另
    宣告強制工作之必要，爰不另為強制工作之諭知，附此敘明
    。
七、偽造之交換契約書業已交付告訴人丙○，非被告甲○○、丁○○或其共犯鄒少康、乙○○所有，固無庸宣告沒收，惟該
    交換契約書末立契約書人欄偽造之「許燦亮」署押一枚，應
    依刑法第219 條之規定，不問屬於犯人與否，沒收之。
八、被告甲○○經合法傳喚，無正當理由不到庭，爰不待其陳述
    ，逕行判決。
據上論斷，應依刑事訴訟法第369條第1項前段、第371條、第364
條、第299 條第1 項前段，刑法第28條、第216 條、第210 條、
第339 條第1 項、第55條、第219 條，刑法施行法第1 條之1 第
1 項、第2 項前段，判決如主文。
本案經檢察官沈世箴到庭執行職務。
中    華    民    國    99    年    11    月    16    日
                  刑事第八庭  審判長法  官  張傳栗
                                    法  官  劉嶽承
                                    法  官  黃斯偉
以上正本證明與原本無異。
如不服本判決，應於收受送達後10日內向本院提出上訴書狀，其
未敘述上訴之理由者並得於提起上訴後10日內向本院補提理由書
（均須按他造當事人之人數附繕本）「切勿逕送上級法院」。
                                    書記官  王宜玲
中    華    民    國    99    年    11    月    17    日
附錄：本案論罪科刑法條全文
中華民國刑法第216條
（行使偽造變造或登載不實之文書罪）
行使第 210 條至第 215 條之文書者，依偽造、變造文書或登載
不實事項或使登載不實事項之規定處斷。
中華民國刑法第210條
（偽造變造私文書罪）
偽造、變造私文書，足以生損害於公眾或他人者，處 5 年以下
有期徒刑。
中華民國刑法第339條第1項
（普通詐欺罪）
意圖為自己或第三人不法之所有，以詐術使人將本人或第三人之
物交付者，處 5 年以下有期徒刑、拘役或科或併科 1 千元以下
罰金。
以前項方法得財產上不法之利益或使第三人得之者，亦同。
前二項之未遂犯罰之。

司法院資訊處製作；財團法人民間司法改革基金會備份。
